臺灣高等法院臺中分院刑事判決　　　　　　　　　　　　九十年度上訴字第一六號
　　被　　　告　丙○○
　　選任辯護人　涂朝興
右上訴人因違反槍砲彈藥刀械管制條例案件，不服台灣台中地方法院八十九年度重訴
字第六九五號中華民國八十九年十一月二十七日第一審判決（起訴案號：台灣台中地
方法院檢察署八十九年度偵字第二九六六號），提起上訴，本院判決如左：
      主  文
上訴駁回。
      事  實
一、丙○○曾於民國（下同）八十八年二月間，因搶奪案件，經台灣台中地方法院判
    處有期徒刑一年，緩刑四年確定，現仍緩刑期間，不知悔改，復於同年十月三十
    一日中午十二時許，在台中縣大肚鄉○○路之租處，先向商店購入摔炮、乾電池
    後，將乾電池挖空為容器，再將上開摔炮、及燈炮打破之玻璃碎片裝入，再纏黑
    色膠帶封固，並外露長約二公分之爆竹蕊，以製造具有殺傷力之爆裂物一枚，後
    交由丁○○（已經本院判處有期徒刑五年二月確定，現正執行中）保管。嗣於八
    十八年十一月五日二十三時五十分許，在台中縣大肚鄉○○路○段五五八巷道內
    ，由丁○○騎乘丙○○所有機車欲搭載丙○○離去時遇警巡邏，丙○○見狀逃逸
    ，丁○○為警當場逮獲，並在丁○○上衣口袋內扣得上開爆裂物（業已擊解鑑驗
    ），嗣經丁○○供出來源，而循線查獲上情。
二、案經臺灣台中地方法院檢察署檢察官自動檢舉，偵查起訴。
      理  由
一、訊據上訴人即被告（下稱被告）丙○○矢口否認有製造爆裂物犯行，辯稱：扣案
    之爆裂物不是伊做的，是伊與乙○○去買炮，再由乙○○去買水鴛鴦，買好後，
    乙○○就載伊返回沙鹿，乙○○製作爆裂物過程伊並不知情云云。惟查：
（一）右揭事實，業據證人丁○○於警訊、偵查中證述甚明，並證稱：「該土造爆裂
      物是丙○○（綽號阿昌）所製造，寄放在我身上，他是用電池挖空後放入炮竹
      火藥及碎玻璃，再放火藥引信，再以熱融膠封口後，以塑膠布封包起來露出點
      火引信，該爆裂物有殺傷力」、「該爆裂物是丙○○於八十八年十月三十一日
      上午十二時許在大肚鄉○○路他的租屋處，我在場看他如何製造。」、「因我
      身上帶有一顆土製爆裂物，同夥阿昌發現警車叫我快跑，阿昌丙○○已逃逸無
      蹤。」等語，於偵訊時亦證述：「（土製爆裂物）是我朋友的，他交給我，叫
      我騎他機車回家，是昨天交給我的。」等語，被告亦供承其綽號為「阿昌」，
      且被告對證人丁○○證稱其與丁○○為乾兄弟關係之事實不諱言，足見二人並
      無任何仇隙，證人丁○○所為證詞自無誣陷之理。雖證人丁○○於原審改稱：
      是「阿順」說是「阿弟」（即被告）做的，所以才說是被告做的，是「阿順」
      將炮買回來後，被告即回沙鹿，伊有看見「阿順」挖空電池，炮也是「阿順」
      放入電池內，燈泡打破裝入，此三過程伊均有親眼目睹，其他裝置過程則沒看
      到，被捉前「阿順」就說是被告做的，所以於警、偵訊才說是被告做的，其實
      伊是看到「阿順」挖電池，做一半，其餘就不知情了。於本院調查中又證稱因
      為當初是阿順告訴伊說他只做外殼，以後是丙○○繼續做的，所以才於警訊中
      說是丙○○製作的，在被抓之前，伊就曾經問乙○○，他說是丙○○製造的；
      嗣又證稱材料是乙○○及丙○○二人共同騎機車去買的，不是被告製造的云云
      ，然查證人丁○○既然於被查獲前即親眼目睹係「阿順」所製造，為何於警訊
      及檢察官偵訊時未將此一事實供出，反指明係被告所獨自製造？顯與常理有違
      ；再者，證人丁○○遭查獲時僅其一人被逮獲，而被告卻逃匿，其為求自己脫
      身，勢必將該爆裂物之真實來龍去脈據實以告，其於八十八年十一月六日被查
      獲當日警訊時所供應屬可信（八十九年度偵字第二一０九號偵查卷警訊筆錄影
      本可稽），況於被告案後，該證人丁○○於偵查中仍證稱上開爆裂物係被告所
      製造丟語（第二九九六號偵查卷第十九頁），嗣後證人丁○○於原審及本院改
      稱上開爆裂物係「阿順」或「乙○○」所製造云云，應屬迴護被告之詞，不足
      採信，證人李甲○○於警訊時所證乙○○確係曾向其租台中縣大肚鄉○○路一
      段一四六號之八二０一室之房客云云（本院卷第四十七頁），亦不足資為有利
      於被告之證據。
（二）上開爆裂物，經送內政部警政署刑事警察局鑑驗結果認「該枚爆裂物係以直徑
      三．二公分及六．五公分挖空之一號乾電池外殼為容器，內裝黑色火藥約四十
      公克、摔炮五粒及玻璃碎片，以熱融膠封口，外部再纏滿黑色膠帶封固，並外
      露長約二公分之爆竹蕊，可利用撞擊或點火引爆，經以水砲擊解，發生爆炸，
      碎片四射，具有破壞性及殺傷力」，此有該局八十八年十一月二十二日刑偵五
      字第一二二四五六號鑑驗通知書一份附於偵查卷可稽，足見扣案之物品具有破
      壞性及殺傷力，確屬爆裂物無訛。
（三）綜上所述，被告所辯，不足採信，事證明確，被告犯行堪以認定。
二、原審適用犯槍砲彈藥刀械管制條例第七條第一項、刑法第十一條前段、第四十二
    條第二項，罰金罰鍰提高標準條例第二條，並審酌被告前已犯有搶奪罪行，現仍
    在緩刑期間，竟不知警惕，製造具有危險性之爆裂物，極易引起不定時之危險，
    危害社會治安甚鉅，暨其犯罪動機、手段、方法，即時為警方查扣上開爆裂物，
    始未造成實質上損害，及事後飾詞否認犯行等一切情狀，量處有期徒刑七年二月
    ，併科罰金新台幣十五萬元，罰金部分並諭知易服勞役之折算標準，並敘明扣案
    之爆裂物一枚，業經擊解鑑驗，已不具殺傷力，並非違禁物，不予宣告沒收，其
    認事用法與量刑均為適當，被告上訴意旨空言指摘原判決不當，為無理由，應予
    駁回。
三、公訴人另聲請命被告入勞動場所強制工作三年云云，惟槍砲彈藥刀械管制條例第
    十九條第一項關於強制工作之規定，業於九十年十一月十二日修正廢止，爰不宣
    付強制工作，併予敘明。
據上論結，應依刑事訴訟法第三百六十八條，判決如主文。
本案經檢察官戊○○到庭執行職務。
中      華      民      國      九十一    年      一      月    八      日
                                    臺灣高等法院臺中分院刑事第十庭
                                  　　　　審判長法  官　林  照  明
                                        　　　　法　官  蔡  名  曜
                                        　　　　法　官  盧  江  陽
右正本證明與原本無異。
如不服本判決應於收受送達後十日內向本院提出上訴書狀，其未敘述上訴之理由者並
得於提起上訴後十日內向本院補提理由書（均須按他造當事人之人數附繕本）。
                                                書記官  陳  妙  瑋
中      華      民      國　  九十一     年      一       月     九     日
槍砲彈藥刀械管制條例第七條
未經許可，製造、販賣或運輸火砲、機關槍、衝鋒槍、卡柄槍或自動步槍者，處七年
以上有期徒刑。
未經許可，製造、販賣或運輸普通步槍、馬槍、手槍或各類炸彈者，處五年以上有期
徒刑。
意圖供自己或他人犯罪之用，而犯前二項之罪者，處死刑、無期徒刑或十年以上有期
徒刑，得併科十萬元以下罰金。
未經許可，無故持有、寄藏或意圖販賣而陳列第一項及第二項所列槍砲之一者，處一
年以上七年以下有期徒刑。
第一項至第三項之未遂犯罰之。
                                                              　　　　　Ｆ
